【裁判字號】    98,消債抗,368
【裁判日期】    980824
【裁判案由】    聲請清算程序
【裁判全文】
臺灣高雄地方法院民事裁定           98年度消債抗字第368號
抗  告  人  甲○○
即聲請人
上列當事人因消費者債務清理事件聲請更生，對本院於民國98年
5 月15日所為98年度消債清字第64號裁定提起抗告，本院裁定如
下：
    主  文
原裁定廢棄。
聲請人甲○○自民國九十八年八月二十四日十七時起開始清算程
序。
命司法事務官進行本件清算程序。
    理  由
一、抗告意旨略以：抗告人有不能清償債務之虞情事，於民國97
    年11月以書面向最大債權金融機構即中國信託商業銀行請求
    共同協商債務清償方案，該銀行提出分178 期、利率0%、每
    月償還金額為新台幣（下同）14,000元之協議方案，然聲請
    人並無收入，故無法接受任何協商方案，致前置協商不成立
    ，且抗告人現今債務總額為2,877,181 元，抗告人實已不能
    清償債務，詎原裁定竟謂抗告人無協商誠意，且無不能清償
    情事，而駁回抗告人之聲請，為此爰依法提起抗告，請求廢
    棄原裁定，准予抗告人清算之聲請等語。
二、按債務人不能清償債務或有不能清償之虞者，得依本條例所
    定更生或清算程序，清理其債務，消費者債務清理條例第3
    條定有明文。次按債務人於法院裁定開始更生程序或許可和
    解或宣告破產前，得向法院聲請清算；法院開始清算程序之
    裁定，應載明其年、月、日、時，並即時發生效力；法院裁
    定開始更生或清算程序後，得命司法事務官進行更生或清算
    程序，必要時得選任律師、會計師或其他適當之自然人或法
    人一人為監督人或管理人，同條例第80條、第83條第1 項、
    第16條第1 項亦規定至明。
三、經查：
  (一)抗告人於前所為與最大債權金融機構前置協商不成立之原因
    為「未能接受顯足以負擔之還款方案」，此有中國信託商業
    銀行97年12月24日前置協商不成立通知書（原審卷第21頁）
    附卷可稽。
  (二)本院向中國信託商業銀行函詢何以未能協商成立之緣由，該
    銀行陳報稱：本行於97年11月收受債務人申請前置協商文件
    ，債務人表示每月收入雖不多但有家人可協助還款，故本行
    於第一次提出分178 期、利率0%、每月償還金額為14,000元
    之協議方案未獲抗告人同意後，復提出第二階段之還款方案
    ，即分72期、利率0%、每月償還金額為5,000 元，仍遭抗告
    人多次表示5 年後尚需換約、並無保障之事由拒絕，致協商
    不成立等語，此有該銀行98年4 月18日民事陳報狀附卷可稽
    （原審卷第55、56頁）。
  (三)抗告人陳報其已失業許久而無收入乙節，此據抗告人95、96
    年財政部臺灣省南區國稅局綜合所得稅各類所得資料清單所
    示，其每年所得總額各為0 元及5,460 元，是其此部分主張
    ，堪可採信。
  (四)又查抗告人配偶鄧隆明95、96年度所得均為348,000 元（月
    收入平均為29,000元），此有鄧隆明財政部台灣省南區國稅
    局95、96年度綜合所得稅各類所得資料清單附卷可稽；而鄧
    隆明97年11月、同年12月、98年1 月薪資分別為25,708元、
    26,950元、26,950元等情，亦有鄧隆明薪資轉帳存摺明細在
    卷可查，是足認鄧隆明每月薪資所得約為27,000元。
  (五)再查抗告人與其配偶育有一子鄧智懷（97年6 月26日出生）
    ，此有戶籍謄本附卷可稽；則以抗告人配偶每月約27,000元
    之薪資所得，衡以內政部公告之97年度台灣省每人每月最低
    生活費標準9,829 元，抗告人配偶扶養失業無收入之抗告人
    及幼子，已屬勉強，且抗告人於97年11月間向中國信託商業
    銀行申請前置協商時，其幼子正賴抗告人照顧，且以抗告人
    配偶之前開薪資，亦難以負擔保母費用，是抗告人固未出外
    謀生賺錢，尚難據此即指其無還款誠意；又抗告人既無收入
    ，其配偶之薪資亦僅足維持家庭開銷，抗告人未能接受中國
    信託商業銀行於前置協商時所提出之前揭二個還款方案，亦
    非無由拒絕接受顯足以負擔之還款方案。
四、本件抗告人並非欠缺還款誠意，且因其失業無收入，確有不
    能清償債務情事，業經本院審認如前，且原裁定未能考量抗
    告人配偶之經濟能力，及抗告人幼子甫於97年6 月26日出生
    等情，容有未洽，本件復查無抗告人即債務人有消費者債務
    清理條例第6 條第3 項、第8 條或第46條各款所定駁回更生
    聲請之事由存在，則抗告人聲請清算，應屬有據，並依前引
    規定命司法事務官進行本件清算程序，爰裁定如主文。
中    華    民    國    98    年    8     月    24    日
              民事第一庭    審判長法  官  黃國川
                                  法  官  張茹棻
                                  法  官  郭瓊徽
上為正本係依原本作成。
不得抗告。
本裁定於民國九十八年八月二十四日下午五時公告。
中    華    民    國    98    年    8     月    24    日
                                  書記官  簡文清


司法院資訊處製作；財團法人民間司法改革基金會備份。
